【裁判字號】    98,訴,1953
【裁判日期】    981202
【裁判案由】    違反毒品危害防制條例
【裁判全文】
臺灣彰化地方法院刑事判決              98年度訴字第1953號
公  訴  人  臺灣彰化地方法院檢察署檢察官
被      告  甲○○
上列被告因違反毒品危害防制條例案件，經檢察官提起公訴（98
年度毒偵字第2232、2296號），本院依簡式審判程序審理，判決
如下：
    主  文
甲○○施用第一級毒品，累犯，處有期徒刑玖月，扣案之海洛因
壹包（含空包裝袋壹個、驗餘淨重零點肆壹伍公克）沒收銷燬之
；又施用第一級毒品，累犯，處有期徒刑玖月，扣案殘沾有海洛
因之注射針筒壹支沒收銷燬之。應執行有期徒刑壹年伍月，扣案
之海洛因壹包（含空包裝袋壹個、驗餘淨重零點肆壹伍公克）、
殘沾有海洛因之注射針筒壹支均沒收銷燬之。
    犯罪事實
一、甲○○前於民國93年間因施用毒品案件，經本院以93年度訴
    字第1275號刑事判決判處有期徒刑1 年3 月、9 月，應執行
    有期徒刑1 年10月，嗣經上訴臺灣高等法院臺中分院以94年
    度上訴字第43號刑事判決判處上訴駁回而確定，又於94年間
    因施用毒品案件，經臺灣雲林地方法院以94年度訴第729 號
    刑事判決判處有期徒刑1 年4 月、10月，應執行有期徒刑2
    年確定，嗣經該院依中華民國96年罪犯減刑條例以96年度聲
    減字第1644號裁定，減為有期徒刑8 月、5 月，應執行有期
    徒刑1 年確定，並與前開案件接續執行，於97年2 月10日縮
    刑期滿執行完。又因施用毒品案件，經本院以88年度毒聲字
    第5513號裁定送觀察、勒戒後，認有繼續施用毒品之傾向，
    再經本院以89年度毒聲字第480 號裁定令入戒治處所施以強
    制戒治1 年，因執行成效良好認無繼續戒治必要，由本院以
    89年度毒聲字第3435號裁定停止戒治，於89年8 月3 日停止
    其處分出所，所餘戒治期間並付保護管束，迄於90年1 月29
    日保護管束期滿未經撤銷而視為執行完畢釋放。詎仍不知悔
    改，明知海洛因、甲基安非他命業經公告列為毒品危害防制
    條例第2 條第2 項所列管之第一、二級毒品，不得非法持有
    、施用，竟基於施用第一、二級毒品海洛因及甲基安非他命
    之犯意，於98年10月2 日上午7 時許，在其位在彰化縣員林
    鎮○○里○○街16巷16號住處內，以將海洛因混合甲基安非
    他命晶體置於玻璃球吸食器上，其下用火燒烤並吸食其霧化
    氣體之方式，同時施用第一、二級毒品海洛因及甲基安非他
    命1 次；另基於施用第一、二級毒品海洛因及甲基安非他命
    之犯意，於同年10月13日上午10時許，在上址住處內，以將
    海洛因混合甲基安非他命晶體置於玻璃球吸食器上，其下用
    火燒烤並吸食其霧化氣體之方式，同時施用第一、二級毒品
    海洛因及甲基安非他命1 次。嗣先於98年10月2 日下午1 時
    15分許，為警持本院核發之搜索票在上開地址執行搜索勤務
    時查獲，並扣得施用剩餘之第一級毒品海洛因1 包（含空包
    裝袋1 個、驗餘淨重0.415 公克）；後於同年10月13日下午
    2 時50分許，為警持本院核發之搜索票在上開地址執行搜索
    勤務時查獲，並扣得使用過殘沾有海洛因之注射針筒1 支。
    嗣經警分別採集其尿液送驗後，結果均呈嗎啡及甲基安非他
    命陽性反應，始查悉上情。
二、案經彰化縣警察局員林分局報請臺灣彰化地方法院檢察署檢
    察官偵查起訴。
    理  由
一、本件被告所犯係死刑、無期徒刑、最輕本刑為3 年以上有期
    徒刑以外之罪，其於準備程序就前揭被訴事實為有罪之陳述
    ，經受命法官告知簡式審判程序之旨，並聽取其與公訴人之
    意見後，本院認無不得或不宜改依簡式審判程序進行之處，
    爰依刑事訴訟法第273 條之1 第1 項、第284 條之1 ，裁定
    本案由受命法官獨任進行簡式審判程序，合先敘明。
二、上揭犯罪事實，業經被告於警、偵訊及本院審理時（參見本
    院98年11月26日審判筆錄）坦承不諱，且其於98年10月2 日
    、同年10月13日分別為警查獲時所採驗之尿液，經臺灣彰化
    地方法院檢察署委託警方送請詮昕科技股份有限公司檢驗結
    果，均呈嗎啡及甲基安非他命陽性反應，此有彰化縣警察局
    員林分局委託檢驗尿液代號與真實姓名對照認證單及該公司
    98年10月21日、同年10月27日編號8A120015、8A190030號濫
    用藥物尿液檢驗報告各1 紙附卷可稽。又扣案之白色粉末1
    包，經送請行政院衛生署草屯療養院鑑驗結果，認該粉末含
    海洛因成分，驗餘淨重0.415 公克，此有該院98年10月13日
    草療鑑字第0981000053號鑑定書1 紙存卷可參，是該扣案之
    白色粉末1 包係第一級毒品海洛因無訛。參諸醫學臨床實驗
    及根據英國藥學會出版之文獻Clarke's Isolation and Ide
    ntification of Drugs乙書第293 頁載：海洛因經注射入人
    體後，在體內迅速水解成6-Monoacety I morphine，再緩緩
    繼續水解成嗎啡，然後再循嗎啡之代謝方式排出，同書第43
    1 頁至第432 頁並載有：嗎啡經注射入人體後，約50％以上
    於8 小時內自尿中排出，至24小時排出約90％，但48小時後
    仍有微量可檢出等語。此外，按通常健康成人一次注射嗎啡
    15公絲，而以現行採用蟻醛酸試液及鉬鋑銨酸試液檢檢驗其
    尿液時，注射後8 小時內所排尿液易於檢出；8 小時至24小
    時，視其取尿時間及尿量多寡，可能檢出；至24小時以後所
    排之尿液，用上述方法已難檢出，亦據行政院衛生署藥物食
    品檢驗局73年11月30日（73）藥檢壹字第030221號函釋明確
    ；又甲基安非他命經口服投與後，約70％於24小時內可自尿
    液中排出，又其尿液內含甲基安非他命成分之檢出，與投與
    甲基安非它命的量、個人體質、檢驗儀器之精密度有關，通
    常採尿化驗是否呈陽性反應，應以投與後24小時內所採者為
    宜，此亦有行政院衛生署藥物食品檢驗局（80）藥檢壹字第
    4529號函可查。是依上開說明，佐以被告前揭尿液檢驗報告
    及扣案甲基安非他命1 包，足徵被告前開施用第一級毒品海
    洛因及第二級毒品甲基安非他命之自白核與事實相符，堪可
    採為論罪科刑之依據。
三、另按施用第一、二級毒品為犯罪行為，毒品危害防制條例第
    10條定有處罰明文。故施用第一、二級毒品者，依前揭規定
    本應科以刑罰。惟基於刑事政策，對合於一定條件之施用者
    ，則依同條例第20條、第23條之規定，施以觀察、勒戒及強
    制戒治之保安處分。毒品危害防制條例於92年7 月9 日修正
    公布，自93年1 月9 日施行，其中第20條、第23條將施用毒
    品之刑事處遇程序，區分為「初犯」及「5 年內再犯」、「
    5 年後再犯」。依其立法理由之說明：「初犯」，經觀察、
    勒戒或強制戒治後，應為不起訴處分或不付審理之裁定；經
    觀察、勒戒或強制戒治執行完畢釋放後，「5 年內再犯」者
    ，因其再犯率甚高，原實施之觀察、勒戒及強制戒治既已無
    法收其實效，爰依法追訴或裁定交付審理。至於經觀察、勒
    戒或強制戒治執行完畢釋放後，「5 年後再犯」者，前所實
    施之觀察、勒戒或強制戒治已足以遮斷其施用毒品之毒癮，
    為期自新及協助其斷除毒癮，仍適用「初犯」規定，先經觀
    察、勒戒或強制戒治之程序。從而依修正後之規定，僅限於
    「初犯」及「5 年後再犯」2 種情形，始應先經觀察、勒戒
    或強制戒治程序。倘被告於5 年內已再犯，經依法追訴處罰
    ，縱其第3 次（或第3 次以上）再度施用毒品之時間，在初
    犯經觀察、勒戒或強制戒治執行完畢釋放5 年以後，已不合
    於「5 年後再犯」之規定，且因已於「5 年內再犯」，顯見
    其再犯率甚高，原實施觀察、勒戒或強制戒治，已無法收其
    實效，即應依該條例第10條處罰（最高法院97年度第5 次刑
    事庭會議決議、97年度臺非字第528 號判決要旨參照）。經
    查，被告前因施用毒品案件，經本院以88年度毒聲字第5513
    號裁定送觀察、勒戒後，認有繼續施用毒品之傾向，再經本
    院以89年度毒聲字第480 號裁定令入戒治處所施以強制戒治
    1 年，因執行成效良好認無繼續戒治必要，由本院以89年度
    毒聲字第3435號裁定停止戒治，於89年8 月3 日停止其處分
    出所，所餘戒治期間並付保護管束，迄於90年1 月29日保護
    管束期滿未經撤銷而視為執行完畢釋放；復於前揭強制戒治
    執行完畢釋放5 年內，因施用毒品案件，經本院判處有期徒
    刑確定等情，有臺灣高等法院被告前案紀錄表、臺灣彰化地
    方法院檢察署刑案資料查註紀錄表各1 份附卷可參。被告前
    既曾因施用毒品案件，經觀察、勒戒及強制戒治後，復於強
    制戒治執行完畢釋放後5 年內，再犯施用毒品罪，且經法院
    判處罪刑，嗣後業經確定，被告於犯罪事實欄一所示時間再
    度施用海洛因及安非他命之犯行等情，即非屬毒品危害防制
    條例第20條第3 項所定「5 年後再犯」之情形，檢察官逕行
    起訴，要無不合。依前開說明，本案被告上開所為，係於上
    揭強制戒治執行完畢釋放後5 年內，再犯施用毒品罪，且經
    法院判處罪刑後，再度犯本案之毒品危害防制條例第10條之
    施用第一、二級毒品罪，本案事證明確，被告上開犯行，洵
    堪認定。
四、查海洛因、甲基安非他命為毒品危害防制條例第2 條第2 項
    所明定之第一、二級毒品，是核被告所為，係犯同條例第10
    條第1 項之施用第一級毒品罪及同條第2 項之施用第二級毒
    品罪。被告於此期間內持有各該級毒品並進而施用，其持有
    之低度行為應為施用之高度行為所吸收，均不另論持有毒品
    之罪。被告於98年10月2 日、同年10月13日分別以一行為同
    時施用第一、二級毒品，觸犯數罪名，均為想像競合犯，應
    分別從一重論以施用第一級毒品罪。被告先後2 次施用毒品
    犯行，時間已有所間隔，顯係基於個別犯意為之，應予分論
    併罰。又被告前於93年間因施用毒品案件，經本院以93年度
    訴字第1275號刑事判決判處有期徒刑1 年3 月、9 月，應執
    行有期徒刑1 年10月，嗣經上訴臺灣高等法院臺中分院以94
    年度上訴字第43號刑事判決判處上訴駁回而確定，又於94年
    間因施用毒品案件，經臺灣雲林地方法院以94年度訴第729
    號刑事判決判處有期徒刑1 年4 月、10月，應執行有期徒刑
    2 年確定，嗣經該院依中華民國96年罪犯減刑條例以96年度
    聲減字第1644號裁定，減為有期徒刑8 月、5 月，應執行有
    期徒刑1 年確定，並與前開案件接續執行，於97年2 月10日
    縮刑期滿執行完畢事實，有臺灣彰化地方法院檢察署刑案資
    料查註紀錄表及臺灣高等法院被告全國前案紀錄表各1 份在
    卷可憑，其於前開有期徒刑執行完畢後，5 年內故意再犯本
    件最重本刑為有期徒刑以上之2 罪，為累犯，均應依刑法第
    47條第1 項之規定，加重其刑。爰審酌被告前有施用毒品之
    不良素行，歷經觀察、勒戒及戒治程序後，仍未能徹底戒絕
    毒品，且屢經查獲，隨即再犯，顯見意志不堅，且有失政府
    制定毒品危害防制條例之立法美意，本不宜寬貸，惟念其施
    用毒品乃自戕一己之身體健康，尚未害及他人，且犯後坦承
    犯行，暨其智識程度、生活狀況等一切情狀，分別量處如主
    文所示之刑，並定其應執行之刑，以示懲戒。扣案白色粉末
    1 包，驗餘淨重0.415 公克，屬第一級毒品海洛因，業據本
    院認定如前，屬違禁物，不問是否屬於犯人所有與否，爰依
    毒品危害防制條例第18條第1 項前段規定，併予宣告沒收銷
    燬之。再盛裝上述扣案白粉之空包裝袋1 個，雖經與其所盛
    裝之第一級毒品海洛因分別鑑析其重量，惟一般係以傾倒之
    方式，將包裝袋內之第一級毒品海洛因倒出而與包裝袋分離
    而秤重，必要時，輔以刮杓刮取袋內粉末，然無論依何種方
    式分離，包裝袋內均有極微量之第一級毒品海洛因殘留，足
    認前揭空包裝袋1 個內含極微量第一級毒品海洛因殘留而無
    法析離；而扣案注射針筒1 支，經查獲員警以聯勤204 廠製
    造之煙毒檢驗Ａ包試劑初步檢驗結果，呈嗎啡反應，亦應整
    體視為查獲之第一級毒品海洛因，均併依毒品危害防制條例
    第18條第1 項前段之規定，宣告沒收銷燬之。
據上論斷，應依刑事訴訟法第273 條之1 第1 項、第299 條第1
項前段，毒品危害防制條例第10條第1 項、第2 項、第18條第1
項前段，刑法第11條、第55條、第47條第1 項、第51條第5 款，
判決如主文。
本案經檢察官趙冠瑋到庭執行職務。
中    華    民    國    98    年    12    月    2     日
                  刑事第七庭         法   官  胡宜如
以上正本證明與原本無異。
如不服本判決應於收受判決後10日內向本院提出上訴書狀，並應
敘述具體理由。其未敘述上訴理由者，應於上訴期間屆滿後20日
內向本院補提理由書（均須按他造當事人之人數附繕本）「切勿
逕送上級法院」。
中    華    民    國    98    年    12    月    2     日
                                      書記官  林淑文
附錄本案論罪科刑法條：
毒品危害防制條例第10條
施用第一級毒品者，處 6 月以上 5 年以下有期徒刑。
施用第二級毒品者，處 3 年以下有期徒刑。


司法院資訊處製作；財團法人民間司法改革基金會備份。
